臺灣高雄地方法院民事判決　九十二年度訴字第三○三一號
　　原　　　告　甲○○
　　訴訟代理人　黃進祥律師
　　　　　　　　江順雄律師
　　　　　　　　黃建雄律師
　　被　　　告　乙○○
當事人間清償債務事件，經本院於民國九十三年一月三十日言詞辯論終結，判決如下
：
    主    文
被告應給付原告新台幣壹佰伍拾肆萬陸仟元，及自民國九十二年十一月十二日起至清
償日止，按年息百分之五計算之利息。
訴訟費用由被告負擔。
本判決於原告以新台幣伍拾貳萬元供擔保後得假執行。
    事    實
甲、原告方面：
  一、聲明：除假執行擔保金額外，求為判決如主文所示。
  二、陳述：被告於民國八十九年間，以丈夫詹華錦赴大陸做生意需資金為由，向原
      告借款新台幣（下同）一百五十七萬元，並約定於九十年三月二十三日清償，
      同時開具九十年三月二十三日之支票交原告收執，詎被告屆期竟未清償，迭經
      催討，原告乃簽發面額八千元之支票七張以清償部分借款，惟其中亦僅三張兌
      現，其餘四張亦未兌現，為此爰依消費借貸之法律關係，請求被告清償借款一
      百五十四萬六千元。
  三、證據：提出支票、律師函暨回證為證。
乙、被告方面：
  一、聲明：原告之訴駁回。
  二、陳述：確有向原告借款一百五十七萬元，惟已用珠寶、會款償還大部分借款，
      另五萬六千元係以簽發七張面額均為八千元之支票清償，目前只剩四張支票共
      三萬二千元未還。
  三、證據：提出清償明細、存摺明細為證。
    理    由
一、原告主張被告於八十九年間向原告借款一百五十七萬元，其中除清償二萬四千元
    外，尚有一百五十四萬六千元迄未清償，為此請求被告清償等語。被告則以：僅
    剩三萬二千元未還云云資為抗辯。
二、原告主張被告前向其借款一百五十七萬元，其間曾簽發三張支票清償二萬四千元
    之事實，已據原告提出支票為證，並為被告所不否認，是此部份之事實堪信為真
    ，此外，則為被告以前揭情詞置辯，是本件應審究者為：被告究已清償多少債務
    ？經查：
    (1)按「當事人主張有利於己之事實者，就其事實有舉證之責任。但法律別有規定
      ，或依其情形顯失公平者，不在此限。」民事訴訟法第二百七十七條定有明文
      。又按「請求履行債務之訴，除被告自認原告所主張債權發生原因之事實外，
      應先由原告就其主張此項事實，負舉證之責任，必須證明其為真實後，被告於
      其抗辯事實，始應負證明之責任，此為舉證責任分擔之原則。」「請求履行債
      務之訴，被告自認原告所主張債權發生原因之事實，而抗辯該債權已因清償而
      消滅，則清償之事實即應由被告負舉證之責任。」最高法院四十三年台上字第
      三七七號判例、四十四年度台上字第八七二號判決足參。
    (2)被告就借款之事實並未爭執，僅辯稱除尚有三萬二千元之支票款未兌現外，其
      餘已用珠寶、會款清償云云，並提出存摺明細、清償明細為證，對此，則為原
      告所否認，故依前開裁判意旨，被告即應就已清償之事實負舉證之責，而查被
      告所提清償明細係被告所製作，並非會同原告所製作，抑非經原告簽名所肯認
      ，是此一清償明細自不足為有利於被告之認定，另依存摺明細所示，其上雖有
      提款之紀錄，惟該款項被告究係作何用途，被告並未能證明，是自亦不足為認
      定係清償向原告所借款項之用，此外，被告又未能提出他證據以資證明有清償
      之事實，是被告上開所辯，即無足採。
三、次按「借用人應於約定期限內，返還與借用物種類、品質、數量相同之物。未定
    返還期限者，借用人得隨時返還，貸與人亦得定一個月以上期限，催告返還。」
    「遲延之債務，以支付金錢為標的者，債權人得請求依法定利率計算之遲延利息
    ，但約定利率較高，仍從其約定利率。」民法第四百七十八條、第二百三十三條
    第一項分別定有明文。本件被告前向原告借款一百五十七萬元，除清償二萬四千
    元外，尚有一百五十四萬六千元尚未清償，已如前述，對此，原告已於九十二年
    九月五日以律師函催告被告清償，該律師函並於九十二年九月九日送達被告，有
    該律師函暨回證在卷可憑，惟被告迄未清償，從而，原告依消費借貸之法律關係
    請求被告給付一百五十四萬六千元，及自起訴狀繕本送達翌日即九十二年十一月
    十二日起至清償日止，按年息百分之五計算之利息，即屬正當，應予准許。
四、原告陳明願供擔保，請求宣告假執行，核無不合，茲酌定擔保金額，予以准許。
五、據上論結，本件原告之訴為有理由，依民事訴訟法第七十八條、第三百九十條第
    二項，判決如主文。
中　　　華　　　民　　　國　　九十三　　年　　　二　　　月　　 十三 　　日
                                臺灣高雄地方法院民事第二庭
~B法　　　官　楊國祥
正本係照原本作成。
如不服本判決，應於送達後廿日內，向本院提出上訴狀並表明上訴理由，如於本
送達前提起上訴者，應於判決送達後十日內補提上訴理由書（須附繕本）。
中　　　華　　　民　　　國　　九十三　　年　　　二　　　月　　 十三 　　日
~B法院書記官　光聰
